【裁判字號】    99,台上,6420
【裁判日期】    991021
【裁判案由】    傷害致重傷
【裁判全文】
最高法院刑事判決            九十九年度台上字第六四二０號
上  訴  人  台灣高等法院檢察署檢察官
被      告  甲○○
上列上訴人因被告傷害致重傷案件，不服台灣高等法院中華民國
九十八年二月二十六日第二審判決（九十七年度上訴字第五七九
四號，起訴案號：台灣桃園地方法院檢察署九十七年度偵字第二
一四號），提起上訴，本院判決如下：
    主  文
上訴駁回。
    理  由
按刑事訴訟法第三百七十七條規定，上訴於第三審法院，非以判
決違背法令為理由，不得為之。是提起第三審上訴，應以原判決
違背法令為理由，係屬法定要件。如果上訴理由書狀並未依據卷
內訴訟資料，具體指摘原判決不適用何種法則或如何適用不當，
或所指摘原判決違法情事，顯與法律規定得為第三審上訴理由之
違法情形，不相適合時，均應認其上訴為違背法律上之程式，予
以駁回。本件原審審理結果，認為被告甲○○傷害被害人乙○○
致重傷之犯行明確，因而維持第一審所為論處被告傷害人之身體
，因而致重傷罪刑之判決，駁回檢察官在第二審之上訴，已詳
其調查、取捨證據之結果及憑以認定犯罪事實之心證理由。查刑
事訴訟法第一百五十九條之五，係就原不得為證據之被告以外之
人在審判外之言詞或書面陳述，基於當事人之處分權，於其同意
作為證據時，如何亦得為有證據能力所設之規定，至法律已明文
規定得為證據者，即無再適用上開規定之必要。故依同法第一百
五十九條之一至第一百五十九條之四規定已得為證據之被告以外
之人在審判外之陳述，縱再經當事人同意作為證據，除得解為當
事人對於條文所附以「顯有不可信之情況」之消極條件已不為主
張外，究屬無意義之訴訟行為，因仍無礙於其原本即得為證據之
性質，依刑事訴訟法第三百八十條所示之「無害違誤」審查原理
，自不得執此蛇足之同意資為上訴第三審之適法理由。原判決謂
，本件財團法人長庚紀念醫院（下稱長庚醫院）診斷證明書，屬
臨訟製作之文書，具有個案性質，非屬刑事訟訴法第一百五十九
條之四（第二款）之特信性文書，而為傳聞證據，但因被告已表
示同意作為證據使用，依同法第一百五十九條之五第一項之規定
，自得引為證據等由。檢察官上訴意旨雖認：前述診斷證明書乃
被害人於受傷後，為查明病因並以接受治療為目的，經醫師診治
，而於例行性之診療過程中所出具，屬於醫療業務上或通常醫療
業務過程所製作之證明文書，已該當於刑事訴訟法第一百五十九
條之四第二款所稱之特信性文書，而得為證據，原判決以其具有
個案性質，屬於被告以外之人在審判外之陳述，依同法第一百五
十九條之五之規定認有證據能力，即不無適用法則不當之違法等
語，執以指摘。然系爭診斷證明書不論係原判決之論述或是檢察
官所持之見解，既均仍不失其得為證據之意義，即於判決結果不
生影響，基於「無害違誤」之審查原則，本院自無予審究之必要
。從而檢察官此部分之上訴，自難謂為合法。又證據之取捨、事
實之認定，乃事實審法院職權行使之範圍，茍其判斷與論理法則
或經驗法則無違，即不得任意指為違法。原判決係綜核長庚醫院
診斷證明書及該醫院就第一審法院函詢關於乙○○受傷後之診斷
治療情況及痊癒後有無自理生活及行動能力等問題所為之病情說
明，暨乙○○因此領有身心殘障手冊各情，憑以判斷認定被告因
傷害受有頭部外傷併顱內出血，縱經急救，於四肢、認知及記憶
功能仍存留明顯之障礙，已嚴重影響其身體行動、言語溝通及日
常生活，日常生活活動需要他人扶助，該當於刑法第十條第四項
第六款其他於身體或健康，有重大難治傷害之程度等情，自屬原
審採證認事職權之適法行使，自不容任意指摘。而原判決既已說
明上訴人因尚未與乙○○達成民事和解，賠償損害，資為其量刑
審酌之理由之一，至於未成立和解之原因，究屬囿於上訴人之經
濟因素或另有其他原因，自可不問。上訴意旨就原判決已說明之
事項，再執為重傷與否或和解未能成立原因等事實上或枝節性之
爭辯，即與法律規定得為第三審上訴之要件不符。另刑法第五十
九條與第五十七條兩條適用上固有區別，惟其所謂「犯罪之情狀
」與「一切情形」，並非有截然不同之領域，故適用第五十九條
酌量減輕其刑時，並不排除第五十七條所列舉十款事由之審酌，
而第五十九條與第五十七條之適用，同屬審判人員自由裁量之職
權範圍，原判決已說明其審酌本件被告犯罪有顯可憫恕之事由，
因而依刑法第五十九條酌量減輕其刑之理由，亦屬事實審法院量
刑之裁量行使，檢察官上訴執此所為之指摘，亦難認係第三審合
法之上訴理由。至於其他上訴意旨或置原判決明白論斷於不顧，
仍持憑已為原判決指駁之陳詞再事爭辯，或徒以自己之說詞，任
意指摘原判決違法，或單純為事實上枝節性之爭辯，概與法律規
定得為第三審上訴理由之違法情形，不相適合。依上所述，本件
上訴違背法律上之程式，應予駁回。
據上論結，應依刑事訴訟法第三百九十五條前段，判決如主文。
中    華    民    國  九十九  年    十    月  二十一  日
                      最高法院刑事第十三庭
                          審判長法官  賴  忠  星
                                法官  呂  丹  玉
                                法官  吳      燦
                                法官  蔡  名  曜
                                法官  葉  麗  霞
本件正本證明與原本無異
                                      書  記  官
中    華    民    國  九十九  年    十    月  二十六  日
                                                      v

司法院資訊處製作；財團法人民間司法改革基金會備份。
